【裁判字號】    89,婚,266
【裁判日期】    890804
【裁判案由】    確認婚姻關係不存在
【裁判全文】
臺灣彰化地方法院民事判決                          八十九年度婚字第二六六號
    原      告  乙○○
    訴訟代理人  甲○○律師
    被      告  丙○○
                            （現於台灣台中監獄執行中）
右當事人間確認婚姻關係不存在事件，本院判決如左：
    主      文
確認原告與被間之婚姻關係不存在。
訴訟費用由被告負擔。
    事      實
甲、原告方面：
一、聲明：如主文所示。
二、陳述：
  （一）兩造原為朋友關係，並未舉行結婚公開儀式，惟於民國（下同）八十七年七
        月三十一日向彰化縣鹿港戶政事務所辦理結婚登記，取得配偶關係，依法結
        婚應有公開儀式及二人以上之證人，未具此要件者無效，故兩造之婚姻關係
        確屬不存在，為此提起本訴。
  （二）否認被告所稱兩造曾有舉行婚宴之事實。
三、證據：提出戶籍謄本、被告信函等為證，聲請訊問證人蔡許秀。
乙、被告方面：
一、聲明：駁回原告之訴。
二、陳述：兩造曾在與原告朋友用餐時宣布結婚，已有公開儀式，寄給原告之信函係
    因原告要求名份，所以才叫他們去辦登記。
    理      由
一、本件原告起訴主張：兩造原為朋友關係，並未舉行結婚公開儀式，惟於八十七年
    七月三十一日向彰化縣鹿港戶政事務所辦理結婚登記，取得配偶關係，依法結婚
    應有公開儀式及二人以上之證人，未具此要件者無效，故兩造之婚姻關係確屬不
    存在，為此提起本訴等語；被告則以：兩造曾在與原告朋友用餐時宣布結婚，已
    有公開儀式，寄給原告之信函係因原告要求名份，所以才叫他們去辦登記云云置
    辯。
二、原告主張兩造於八十七年七月三十一日向彰化縣鹿港戶政事務所辦理結婚登記，
    取得配偶關係之事實，業據其提出戶籍謄本為證，被告對此亦不爭執，自堪信為
    真實，惟原告稱其等並未舉行公開儀式，婚姻自始無效等語。
三、按結婚應有公開儀式及二人以上之證人，又未具此要件者婚銦無效，民法第九百
    八二條第一項及九百八十八條第一款定有明文；本件原告主張兩造雖辦理結婚登
    記，惟未有公開儀式等情，業據其提出被告信函為證，並經證人即原告之母蔡許
    秀證述明確，足以推翻戶政機關登記之效力，被告雖辯稱有公開儀式云云，然未
    能舉證以實，故原告之主張自可採信為真。
四、從而，原告據以請求判決確認兩造婚姻關係不存在，為有理由，依法應予准許。
五、據上論結，原告之訴為有理由，依民事訴訟法第七十八條判決如主文。
中      華      民      國    八十九    年      八      月      四      日
                                  臺灣彰化地方法院民事第二庭
~B法      官  謝仁棠
右為正本係照原本作成。
如對本判決上訴應於判決送達後廿日內向本院提出上訴狀。
~B法院書記官  謝秋德
中      華      民      國    八十九    年      八      月      八      日


司法院資訊處製作；財團法人民間司法改革基金會備份。
